臺灣彰化地方法院民事判決　　　　　　　　　　　　　九十年度簡上字第二六四號
　　上　訴　人　甲○○
　　被上訴人　　彭慶吉
右當事人間請求損害賠償事件，上訴人不服中華民國九十年十月十八日本院員林簡易
庭所為之第一審判決 (九十年度員簡字第三三六號)，提起上訴，本院判決如左：
    主      文
上訴駁回。
第二審訴訟費用由上訴人負擔。
    事      實
甲、上訴人方面：
  一、聲明：
    (一)原判決關於請求汽車修理費用不利於上訴人部分廢棄。
    (二)被上訴人應再給付上訴人新台幣(下同)十三萬零三十二元。
    (三)第一、二審訴訟費用由被上訴人負擔。
  二、陳述：除與原審判決記載相同者，茲予引用外，並補述略稱：
    (一)本件車禍係因被上訴人闖紅燈所致，被上訴人自應就上訴人所受損害負全部
        之損害賠償責任。又被上訴人所有汽車曾向訴外人新光產物保險股份有限公
        司  (下稱新光保險公司)投保第三人意外險，被上訴人若依保險契約向訴外
        人新光保險公司請求理賠，被上訴人依法即免負損害賠償責任，詎被上訴人
        置之不理，復事後諉責，原告損失更重。
    (二)原審判決引用行政院頒布之「固定資產耐用年數表」及「固定資產折舊率表
        」並不適用於損害賠償，若依此判定僅五年多之ＢＭＷ五二五型汽車殘值為
        十分之一，頗為不合理，且損壞零件多屬非折舊性零件，不會因更新而增加
        價值，祇會因修復而減損價值。況該判定之方式非兩造提出，原審未曾給予
        兩造辯論機會，違反公平公開原則，且原審判決認定之賠償金額與上訴人實
        際之損害成本差距過大，超乎上訴人之預期，如此判決無異鼓勵肇事者及肇
        事後不負責任。
    (三)被上訴人汽車之第三人意外險保險金額為三十萬元，但被上訴人不願辦理出
        險，若被上訴人願辦理出險，該保險金額已足以賠償上訴人之損害。
    (四)訴外人新光保險公司自始並未聯絡上訴人要求看車，而上訴人之年籍資料在
        警察局即可查閱，訴外人新光保險公司諉稱不知，即非實在。
  三、證據：援用原審之立證方法。
乙、被上訴人方面：
  一、聲明：如主文所示。
  二、陳述：除與原審判決記載相同者，茲予引用外，並補述略稱：否認上訴人指稱
      被上訴人汽車未辦理出險乙事，且肇事後，被上訴人曾要求上訴人須與保險公
      司溝通後才將汽車送修，但上訴人不理會，事後上訴人請求賠償二十三萬七千
      八百八十元，保險公司不同意上開金額，僅同意賠償十五萬元，但上訴人不願
      接受，被上訴人至多亦僅同意依保險公司願賠償之十五萬元充為和解金額。
  三、證據：除援用原審之立證方法外，並聲請訊問證人林志豪。
    理      由
一、本件上訴人在原審起訴主張被上訴人於民國  (下同)九十年二月十八日，駕駛車
    牌號碼ＱＳ─０一五七號自用小客貨車沿彰化縣田尾鄉○○路由南往北方向行駛
    ，行經同鄉○○路與光復路交岔路口時，疏未注意交通號誌而違規闖紅燈，適有
    上訴人駕駛車牌號碼ＯＦ─五０七九號自用小客車，沿同鄉○○路由東往西方向
    行駛，當時行向號誌為綠燈，被上訴人竟撞及上訴人汽車之左前車頭部位，致上
    訴人汽車受損，經送修後支出修理費二十三萬七千八百八十元，且上訴人汽車因
    本件事故折舊四萬元，車輛維修期間無交通工具而額外支出租車費用四萬五千元
    ，共計三十二萬二千八百八十元，爰依民法第一百八十四條第一項前段及第一百
    九十六條規定請求被上訴人賠償上開損害等情 (原審判決除判命被上訴人應賠償
    上訴人修理費十萬七千八百四十八元外，駁回上訴人其餘之請求，上訴人僅就修
    理費受敗訴判決部分提起上訴，其餘請求折舊費用及租車費用等受不利判決部分
    未據聲明不服，已告確定) 。被上訴人則自認本件車禍為其違規闖紅燈所致，然
    以上訴人汽車受損送修時未先行通知保險公司查看，事後保險公司因修理費用過
    高而不願如數理賠，保險公司僅同意理賠十五萬元，被上訴人亦不同意再增加賠
    償金額等語置辯。
二、上訴人在原審主張本件車禍係因被上訴人駕車違規闖紅燈所致，使上訴人汽車受
    損，經送修後支出修理費二十三萬七千八百八十元之事實，已據其提出汽車行車
    執照影本一件、汽車毀損照片十幀、新振汽車股份有限公司結帳單影本一件、統
    一發票影本一件及臺灣省彰化縣區車輛行車事故鑑定委員會九十年五月七日彰鑑
    字第九００二０四號函一件各在卷為憑，核屬相符，且經原審法院依職權向彰化
    縣警察局北斗分局調閱本件車禍之警訊筆錄、道路交通事故調查報告表及車禍現
    場照片等資料附卷可按，被上訴人除抗辯稱修車費用金額過高外，其餘部分亦不
    爭執，是上訴人此部分之主張自堪信為真正。
三、按因故意或過失，不法侵害他人之權利者，負損害賠償責任。又不法毀損他人之
    物者，被害人得請求賠償其物因毀損所減少之價額。民法第一百八十四條第一項
    前段及第一百九十六條分別定有明文。本件車禍之發生原因確係被上訴人駕車違
    規闖紅燈致肇事乙節，為二造一致不爭執，且經目睹車禍發生過程之證人張志誠
    在原審法院結證明確，則本件車禍之肇事因素應為被上訴人駕車闖紅燈之過失行
    為所致，上訴人當時既依其行向號誌之綠燈行駛，即無肇事因素可言。況本件車
    禍經兩造分別申請臺灣省彰化縣區車輛行車事故鑑定委員會鑑定結果，亦認未遵
    照號誌管制暫停等候，闖紅燈侵入路口與對方行線形成衝突而造成碰撞之被上訴
    人為肇事因素，有該委員會上開函文足憑，故被上訴人之闖紅燈過失行為與上訴
    人所受損害間具有相當因果關係甚明。從而上訴人依據首揭法條規定訴請被上訴
    人賠償因本件車禍所受之損害即系爭汽車修理費用，即屬有據，應予准許。
四、上訴人主張系爭汽車修理費用為二十三萬七千八百八十元，依其提出之前開結帳
    單內容記載─該筆費用包括零件修理費用十四萬四千四百八十元及工資九萬三千
    四百元，而上訴人所有系爭汽車肇事後確實委由新振汽車股份有限公司維修，實
    際修理項目、費用及工資亦如結帳單記載等情，業據證人陳耀停、張道義分別在
    原審到庭結證屬實，則前開結帳單記載之修理項目及費用自堪信為真正。至被上
    訴人固主張系爭汽車之修理費過高、項目不實云云，惟被上訴人並未具體指摘究
    竟何項目之記載不實在，修車費用標準應為如何始稱合理？又上訴人所有系爭汽
    車為一九九五年份、二四九四ＣＣ之ＢＭＷ五二五Ｉ型，屬高價位之進口汽車，
    維修時零件更新之單價，在客觀上較一般國產汽車之零件單價為高，被上訴人究
    竟以何種事證認定維修費用過高？或前開結帳單內何項目記載不實在？或修車費
    用標準應為如何始稱合理？另訴外人新光產物保險公司究竟如何計算其理賠金額
    為十五萬元，被上訴人及證人林志豪均未舉證以實其說，尚難僅憑被上訴人泛稱
    修車費用過高乙事，逕認上訴人提出之前開結帳單內容有何不實可言。再本院依
    據前開結帳單內容分別審酌如次：
  (一)工資九萬三千四百元部分：本件車禍既因被上訴人之違規闖紅燈致肇事，使上
      訴人之系爭汽車受損，而該項工資費用復因系爭汽車肇事送修而支出，上訴人
      此部分之損害自應由被上訴人負賠償責任。
  (二)零件費用十四萬四千四百八十元部分：上訴人所有系爭汽車受損送修既因被上
      訴人駕車肇事所致，依前述，上訴人此部分之損害固應由被上訴人負全額之賠
      償責任，惟前開零件費用復以新零件更換舊零件，而舊零件應依使用期間之長
      短酌予折舊，方為合理，且系爭汽車因更換新零件將使舊零件預計之使用期限
      延長，增加使用年限部分，客觀上即非維修之必要費用，應予扣除。又一般使
      用中自用小客車之折舊率為何，可能因汽車之外觀是否良好、行駛里程數多寡
      、使用年限之長短及使用人是否保養得宜而有不同之判定，本院斟酌行政院頒
      布之「固定資產耐用年數表」及「固定資產折舊率表」之規定，自用小客車之
      耐用年數為五年，依定率遞減法，每年折舊千分之三六九，其最後一年之折舊
      額，加歷年折舊累計額，其總和不得超過該資產成本原額十分之九，並參照上
      訴人所有系爭汽車為八十四年三月二十一日領牌使用，迄至本件車禍發生之日
      即九十年二月十八日，已使用五年又十一個月，按上開方式計算結果，前開零
      件費用扣除折舊後為一萬四千四百四十八元，故上訴人得請求之零件修復費用
      為上開金額，逾此部分之請求，尚非必要費用，不應准許。至上訴人在本院準
      備程序期日調查證據時固曾主張無法同意行政院頒布之前揭折舊率規定云云，
      然汽車修理以新零件更換舊零件，即有延長零件使用年限之增值部分存在，自
      有折舊之必要，已如前述，而上訴人亦無法提出較行政院頒布之前揭折舊率規
      定更為客觀合理之折舊方式供本院審酌，上訴人此部分之主張即嫌無憑，併予
      敘明。
  (三)依前述，上訴人得請求被上訴人賠償之系爭汽車修理費用合計為十萬七千八百
      四十八元。
五、綜上所述，上訴人依據民法侵權行為損害賠償規定訴請被上訴人賠償系爭汽車受
    損之修理費用，於十萬七千八百四十八元之範圍內，洵屬正當，應予准許，逾此
    部分之請求，則非有據，應予駁回。原審判決基於同一法律上理由，判命被上訴
    人應給付上訴人十萬七千八百四十八元，再就上訴人勝訴部分，依其聲請酌定擔
    保金額後宣告假執行，並駁回上訴人其餘之請求，原審判決所持見解尚稱妥適，
    即無不合。上訴意旨指摘原判決就其請求修理費用敗訴部分為不當，求予廢棄改
    判，為無理由，應由本院駁回上訴人之上訴。
六、結論：本件上訴人之上訴為無理由，依民事訴訟法第四百三十六條之一第三項、
    第四百四十九條第一項、第四百六十三條、第七十八條，判決如主文。
中　　　華　　　民　　　國　　九十一　　年　　　二　　　月　　  八  　　日
                                    臺灣彰化地方法院民事第一庭
                                        審判長法　官　  羅   培   昌
                                              法　官　  洪   榮   謙
                                              法　官　  林   金   灶
右為正本係照原本作成
不得上訴
中　　　華　　　民　　　國　　九十一　　年　　　二　　　月　　  八  　　日
                                          法院書記官　  邱   柏   滄
